臺灣基隆地方法院基隆簡易庭民事小額判決　　　　九十三年度基小字第一０六０號
　　原　　　告　碧海擎天公寓大廈管理委員會
　　法定代理人　甲○○
　　訴訟代理人　乙○○
　　被　　　告　丁○○
　　訴訟代理人　丙○○
右當事人間請求給付管理費事件，本院於九十三年十二月二日言詞辯論終結，判決如
下：
    主      文
被告應給付原告新台幣肆萬捌仟伍佰肆拾肆元，及自民國九十三年七月二十七日起至
清償日止，按年息百分之五計算之利息。
訴訟費用新台幣壹仟元由被告負擔。
本判決得假執行。
    理由要領
一、原告起訴主張被告係碧海擎天公寓大廈之區分所有權人，依「社區住戶規約」規
    定，被告每月應負擔管理費新台幣（下同）一千一百八十四元，惟被告自民國（
    下同）九十年二月一日起至九十三年六月三十日止均未繳納管理費，共積欠管理
    費四萬八千五百四十四元，迭經催討，均置之不理；而原告並無被告所稱藉故推
    諉不處理公共設施之管理與維護等情事；且被告所稱其住處天花板漏水、牆壁發
    霉、冷氣、地板毀壞、電信線潮濕等情，本應由被告自行負修繕之責，與原告無
    關；被告主張上開之損害係因原告推諉所致，則被告所主張之損害是否確由屋頂
    漏水所導致，而可歸責於原告，應由被告負舉證責任，爰依碧海擎天社區管理規
    約第三十七條第一項之規定，請求被告給付管理費四萬八千五百四十四元，及自
    支付命令狀繕本送達被告翌日起至清償日止，按年息百分之五計算之利息。
二、被告則以按公寓大廈管理條例第三十六條第二款、第三款規定，管理委員會之職
    務有：共有及共用部分之清潔、維護、修繕及一般改良；公寓大廈及其周圍之安
    全及環境維護事項…。又社區之管理委員會與社區住戶間應屬委任關係，管理委
    員會既受社區住戶委任而掌管社區大小事務，自應適用民法委任契約相關規定，
    即受任人處理委任事務，應依委任人之指示，並與處理自己事務為同一之注意；
    受任人因處理委任事務有過失，或因逾越權限之行為所生之損害，對於委任人應
    負賠償之責，民法第五百三十五條及第五百四十四條定有明文。今被告於九十年
    九月間發現Ｃ棟二七四號大樓頂樓之公共設施損壞，多次通知原告進行處理，原
    告卻仍推諉不予處理，致使被告住所之天花板漏水、牆壁發霉、電信線潮濕，共
    計約有六萬九千元之損害，原告應負損害賠償責任，則被告自得依民法第三百三
    十四條就原告主張之金額在上開範圍內主張抵銷等語置辯。
三、本件原告主張被告為系爭公寓大廈之區分所有權人，每月應繳之管理費為一千一
    百八十四元，被告自九十年二月一日起至九十三年六月三十日止均未繳納管理費
    ，共積欠管理費四萬八千五百四十四元等情，業據原告提出系爭建物登記謄本、
    碧海擎天社區規約、公寓大廈管理組織報備證明、碧海擎天公寓大廈管理委員會
    管理費欠繳明細等為證，並為被告所不爭執，堪信原告此部分主張為真實。惟被
    告對原告管理費給付之請求，抗辯原告未善盡管理之責，主張以其損害之支出抵
    銷管理費，是原告是否未善盡管理系爭公寓大廈之責？被告得否以其損失部分主
    張抵銷？為本件爭點所在。茲分別論述如下：
  一按當事人主張有利於己之事實者，就其事實有舉證之責任，民事訴訟法第二百七
    十七條第一項定有明文。經查，被告抗辯原告未盡修繕系爭大廈樓頂公共設施管
    理義務乙節，固據被告提出存證信函、損害明細表、支出費用收據、屋內受損相
    片等為證，惟被告雖自九十一年間即陸續以存證信函通知原告系爭公寓大廈有漏
    水情形，且支出費用收據部分亦針對其屋內漏水現象進行處理，然被告亦自承原
    告在經被告告知後，即派負責系爭公寓大廈機電部分之人員前往瞭解處理，此業
    經證人陳川宜到庭論述：「當時（指九十年十二月間）是有Ｃ棟二七四號住戶十
    二、十三、十四樓及七樓以下部分都有反應漏水，當時我有去查看，但因為有些
    樓部分有漏水現象，後來管委會在九十二年七、八月就頂樓部分去做防水設施。
    」、「只要是住戶反應，我就會前去查看，但因為住戶有些無人住，所以我們就
    建議住戶暫時用隔板將漏水隔住，期間我們有去找抓漏的師父來看，但因為處理
    的方式不是每個住戶都同意，後來管委會就決定就頂樓部分先做防水，做了之後
    ，就不再漏水。」（見本院九十三年十二月二日言詞辯論筆錄）屬實，並經原告
    提出九十二年七月二十六日「Ｃ棟２７４號屋頂漏水修繕工程」收據及保固書附
    卷可稽，要徵原告在經被告通知後，已就漏水情形進行瞭解及處理；且依被告所
    辯，系爭公寓大廈Ｃ棟大樓發生漏水情形並不單屬被告所有房屋，除被告所屬之
    Ｃ棟二七四號十二、十三樓外，尚有十四樓住戶亦有同樣漏水情形，惟經住戶自
    行以隔板將漏水隔開後，當時情況已有好轉，但不知是何時不再漏水等情，亦經
    證人林政銘到庭證述屬實（見本院九十三年十二月二日言詞辯論筆錄），可見被
    告所位處之系爭公寓大廈Ｃ棟２７４號大樓之整體結構或有營建工程上之瑕疵，
    否則為何整棟大樓均有同樣或類似位置的漏水情形產生？是原告既已就系爭公寓
    大廈之管理在經住戶反應有漏水情形後善盡瞭解及處理之責，已如前述，被告復
    無法舉證證明其所受之損害係因原告之管理不善所致，自難為其有利之認定。
  二次按，二人互負債務，而其給付種類相同，並均屆清償期者，各得以其債務與他
    方之債務，互相抵銷，但依債務之性質，不能抵銷者，不在此限，民法第三百三
    十四條定有明文。又債務之抵銷，以雙方當事人互負債務為必須具備之要件，若
    一方並未對他方負有債務，則根本上即無抵銷可言，最高法院十八年度上字第一
    七○九號判例參照。且區分所有權人依公寓大廈管理條例第十條、第十八條、第
    二十一條之繳納公共基金或分擔費用之義務，係基於區分所有權彼此間之法律關
    係而產生，其權利之主體為全體之區分所有權人，而公寓大廈管理委員會與區分
    所有權人全體間則就公寓大廈事務之管理成立委任之法律關係（民法第五百三十
    八條參照），受任人應依委任人之指示管理事務，故由管理委員會就上開區分所
    有權人應繳納之公共基金及分攤之費用依委任人之指示負責收益、收支、保管及
    運用（公寓大廈管理條例第三十六條第七款）。據此，縱令被告所辯原告應依委
    任之法律關係負損害賠償之責屬實，惟該法律關係之主體為原告與被告，與本件
    被告係依公寓大廈管理條例及管理規約請求被告應繳納之管理費債務，其法律關
    係之主體為全體之區分所有權人不同，是其法律關係之主體既不相同，自不符合
    前述主張抵銷之要件，是被告上開主張抵銷之抗辯自無可採。
四、綜上，被告既無法證明其屋內所受之損害與原告之管理不善有關，且其主張抵銷
    亦不符合抵銷法定要件，則原告依照公寓大廈管理條例及管理規約之規定，請求
    被告給付管理費四萬八千五百四十四元及自支付命令狀繕本送達被告翌日即九十
    三年七月二十七日起至清償日止，按年息百分之五計算之利息，為有理由，應予
    准許。
五、本件事證已臻明確，兩造其餘攻擊防禦方法，要與本件判決結果不生影響，爰不
    一一論述，附予敘明。
六、本件係依小額訴訟程序為被告敗訴之判決，應依職權宣告假執行。
七、訴訟費用一千元由被告負擔。
中　　　華　　　民　　　國　　九十三　　年　　 十二 　　月　　　十　　　日
                                臺灣基隆地方法院基隆簡易庭
                                        法      官  林玉珮
右為正本係照原本作成。
對於本件判決如有不服，應於收受送達後二十日內向本院提出上訴書狀，上訴於本院
合議庭，並按他造當事人之人數附具繕本。
當事人之上訴，非以判決違背法令為理由不得為之，上訴狀應記載上訴理由，表明下
列各款事項：
(一)原判決所違背之法令及其具體內容。
(二)依訴訟資料可認為原判決有違背法令之具體事實。
中　　　華　　　民　　　國　　九十三　　年　　 十二 　　月　　　十　　　日
                                        法院書記官  湯惠芳
